【裁判字號】    98,交訴,182
【裁判日期】    990330
【裁判案由】    公共危險等
【裁判全文】
臺灣板橋地方法院刑事判決             98年度交訴字第182號
公  訴  人  臺灣板橋地方法院檢察署檢察官
被      告  丁○○
上列被告因公共危險等案件，經檢察官提起公訴（98年度偵字第
5853號），本院判決如下：
    主  文
丁○○無罪。
    理  由
一、本件公訴意旨略以：被告丁○○於民國98年1 月21日下午1
    時50分許，駕駛車牌號碼3396-EV 號自小客車，沿臺北縣三
    重市○○○○○道往疏洪16路方向行駛，行經三重市○○○○
    路與15號越堤道路口時，本應隨時注意車前狀況，採取必要
    之安全措施，以避免發生碰撞，而依當時情形天氣晴、有日
    間光線，並無不能注意之情事，竟疏於注意，未留意車前狀
    況，自後方擦撞告訴人乙○○騎乘、搭載告訴人甲○○同向
    行駛於前方之車號F36-725 號重型機車，致告訴人乙○○受
    有左膝挫傷、左肩左髖拉扭傷、左膝擦傷等傷害，告訴人甲○○受有眩暈、臀部疼痛等傷害。詎被告丁○○明知其駕車
    肇事，竟另基於肇事逃逸之犯意，未對告訴人乙○○、甲○○施予必要之救護措施或留下聯絡方式逃逸。嗣經警依車牌
    號碼循線查獲。因認被告所為，涉有刑法第284 條第1 項前
    段過失傷害罪嫌及同法第185 條之4 駕駛動力交通工具肇事
    致人傷害逃逸罪嫌等語。
二、按犯罪事實應依證據認定之，無證據不得認定犯罪事實；又
    不能證明被告犯罪者，應諭知無罪之判決。刑事訴訟法第15
    4 條第2 項、第301 條第1 項分別定有明文。次按事實之認
    定，應憑證據，如未能發現相當證據，或證據不足以證明，
    自不能以推測或擬制之方法，為裁判基礎；且認定不利於被
    告之事實須依積極證據，苟積極證據不足為不利於被告事實
    之認定時，即應為有利於被告之認定；另認定犯罪事實所憑
    之證據，雖不以直接證據為限，間接證據亦包括在內，然而
    無論直接證據或間接證據，其為訴訟上之證明，須於通常一
    般之人均不致有所懷疑，而得確信其為真實之程度者，始得
    據為有罪之認定，倘其證明尚未達到此一程度，而有合理之
    懷疑存在，無從使事實審法院得為有罪之確信時，即應由法
    院諭知被告無罪之判決（最高法院40年臺上字第86號、30年
    上字第816 號、76年臺上字第4986號判例意旨可資參照）。
    又按告訴人之告訴，係以使被告受刑事訴追為目的，是其陳
    述是否與事實相符，仍應調查其他證據以資審認（最高法院
    52年臺上字第1300號判例意旨亦資參照）。
三、公訴人認被告丁○○涉犯上開罪嫌，無非係以被告於偵查中
    供述、告訴人乙○○、甲○○於警詢及偵查中之指述、證人
    林政翰於偵查中證述、新泰綜合醫院98年2 月2 日診斷證明
    書2 紙、道路交通事故現場圖、道路交通事故調查報告表及
    照片14張，為其論據。
四、訊據被告丁○○固不否認於98年1 月21日下午1 時50分許有
    駕駛車牌號碼3396-EV 號自用小客車行經臺北縣三重市○○○○○道往疏洪16路方向行駛，有行經臺北縣三重市○○○○
    路與15號越堤道路口等情，惟堅詞否認有何過失傷害以及肇
    事逃逸犯行，辯稱：其所駕駛車牌號碼3396-EV 號自用小客
    車並無損傷，其並不知道有車禍事情發生等情，經查：
（一）於98年1 月21日下午1 時50分許，告訴人乙○○騎乘車號
      F36-725 號重型機車搭載告訴人甲○○，在臺北縣三重市
      ○○○○路與15號越堤道路口，因機車倒地致告訴人乙○○
      受有左膝挫傷、左肩左髖拉扭傷、左膝擦傷等傷害，告訴
      人甲○○受有眩暈、臀部疼痛等傷害一節，業經證人即告
      訴人乙○○、甲○○於警詢、偵查中證述明確，並有新泰
      綜合醫院於98年2 月2 日出具之診斷證明書2 紙、道路交
      通事故現場圖、道路交通事故調查報告表及照片14張可按
      。
（二）證人即告訴人乙○○於本院審理時證稱：「（問：是否記
      得碰到你車子哪裡？）我只有感覺後面被撞擊，一瞬間倒
      地... 」等語（本院卷第42頁背面、43頁）；又證人即告
      訴人乙○○於警詢中指述：「我當時從重新橋下跳蚤市場
      的機車停車場出來，正準備要右轉疏洪十六路往疏洪一路
      方向時，突然有一部車速很快的自小客從正後方疾駛過來
      ，然後我感覺機車被擦撞後晃動接著我就倒地... 」、「
      （問：發現危險時距離對方多遠？採取何種反應措施？）
      根本沒有辦法發現因為它是從我後面追撞的... 」、「因
      為當時我目視前方，倒地後我才發現發生車禍，等我起身
      之後我觀察我當時所騎乘之重機車F36-725 ，我無法判斷
      當時到底是從何處撞擊，我也沒辦法判斷何處是撞擊點。
      左車身前後皆有刮傷掉漆，引擎... 漏機油... 」等語【
      98年度偵字第5853號卷（下稱偵卷）第7 至8 頁】。又證
      人即告訴人甲○○於本院審理時證稱：「... 繳費後要坐
      上車子，才起步而已，我們是右轉，汽車從我們左後方撞
      到我們機車，但他沒有撞到我的身體... 」、「（問：當
      時撞擊力道如何？）有力道，我已經忘記撞擊力道，但是
      我們兩人都很高，如果力道太小，我們應該撐的住，而且
      我們車速很慢，不可能撞倒我們」等語（本院卷第44頁）
      ；另證人即告訴人甲○○於警詢中證述：「當時我被乙○○騎機車載剛從重新橋下跳蚤市場的機車停車場出來，要
      右轉時，忽然感覺被撞了一下，接著機車就倒地... 」等
      語（偵卷第12頁）。是證人即告訴人乙○○及甲○○均證
      述係感覺告訴人乙○○所騎乘F36-725 號機車後方遭受撞
      擊因而倒地。
（三）依警方採證之告訴人乙○○所騎乘車號F36-725 號重型機
      車之照片而言（偵卷第28至30頁同本院卷第22至24頁），
      該機車之後側並無明顯因撞擊而呈現之凹痕或兩車擦撞移
      轉痕跡。且證人即至現場處理車禍之員警林政翰於偵查中
      證述：「當天有人報案說現場發生車禍，我就第一個到現
      場處理，當時約13時50分左右，我約事發3 分左右就到場
      ，因事發地點離派出所很近，當時我到場時看到告訴人的
      機車的毀損情形大都是機車倒地後的刮痕... ，並沒有看
      到機車遭他車撞擊後有明顯凹陷的痕跡」等語（偵卷第49
      頁）。又告訴人乙○○於偵查中指述：「我是倒向左邊，
      所以應該是右邊被撞的，但警員也找不到明顯被撞的痕跡
      ，而且又是舊車... 我機車後照鏡和車身左邊的擦痕也是
      倒地後才有的，機車右邊保險桿有一個痕跡即有掉漆與凹
      陷，但不明顯，但照片看不出來，目前車子只要近拍還是
      可以看得出來，我會拍照後98年5 月27日寄至貴署」等語
      （偵卷第58頁），但證人即告訴人乙○○並未拍照且已將
      該機車送修等情，亦經證人即告訴人乙○○於本院準備程
      序中所供明（本院卷第19、20頁）。又證人即當時在場之
      停車場巡邏員丙○○當時僅目睹一輛車通過，告訴人2 人
      所騎乘之機車就倒地，並未看到碰撞，其不記得該汽車之
      顏色、車型，看到是四門小轎車一節，亦經證人丙○○於
      本院審理時證述明確（本院卷第41頁背面）。是依現有上
      揭車號F36-725 號重型機車倒地後經警拍攝之照片以及證
      人即告訴人乙○○於警詢中所證述無法判斷該機車遭撞擊
      之位置情形以及第一時間到場處理警員林政翰於偵查中證
      述所第一時間並未發現機車遭他車撞擊後有明顯凹陷的痕
      跡而言，顯然與證人即告訴人乙○○、甲○○上揭所證述
      車號F36-725 號重型機車倒地前有遭其他車輛自後方撞擊
      之情形不相符合。以常情而言，既然證人即告訴人乙○○
      、甲○○皆感覺機車後方遭碰撞，機車並因而到地，且以
      坐在機車後座證人即告訴人甲○○上揭證述該撞擊有力道
      情形而言，該機車豈會無任何遭碰撞之凹痕或移轉之擦痕
      ？又依證人即告訴人乙○○、甲○○上揭證述而言，渠等
      應均未目擊車輛碰撞上揭機車，均係感受到該機車後方遭
      受撞擊，則該撞擊是否為後方車輛所肇致抑或有其他可能
      ？再者，證人丙○○亦僅目擊一輛車通過，告訴人2 人所
      騎乘之機車就倒地，並未看到撞擊一節，則證人即告訴人
      乙○○、甲○○上揭證述已非無疑，故尚難僅以證人即告
      訴人乙○○、甲○○上揭證述，遽以認定證人即告訴人乙○○所騎乘搭載證人即告訴人甲○○之車號F36-725 號重
      型機車於公訴意旨所載時、地有遭其他車輛自後方撞擊之
      情形為真實。
（四）又證人即告訴人乙○○在機車倒地後，有見到一輛白色豐
      田牌WISH型之車子駛過但未看清楚車號，當時有一名男子
      騎乘機車追車，後該名男子回後告知該車號為3396-EV 號
      等情，亦經證人即告訴人乙○○於警詢、偵查乃至本院審
      理證述明確（偵卷第8 、43頁；本院卷第42頁）；核與證
      人即告訴人甲○○於偵查乃至本院審理證述（偵卷第43頁
      ；本院卷第44頁背面）以及證人丙○○於本院審理時證述
      （本院卷第40、41頁）大致相合。是證人即告訴人乙○○
      、甲○○之所以指述係車號3396 -EV號自小客車撞擊渠等
      所騎乘機車等情，就該汽車車號部分，並非由證人即告訴
      人乙○○、甲○○親自目睹，而係由旁人所告知，顯係傳
      聞而來，而證人即告訴人乙○○並未留下告知車號該名男
      子之聯絡方式或所騎乘機車之車號（本院卷第42頁背面）
      ，是在證人即告訴人乙○○倒地時通過之白色豐田牌WISH
      型之車子是否即為車號為3396 -EV號，已無法透過該名男
      子加以查證確認。另被告所駕駛車號為3396-EV 號之白色
      豐田牌WISH型之自用小客車，經警通知於98年1 月25日到
      場當時，該車沒有明顯的擦撞痕跡，車頭無擦撞或掉漆情
      形，並經警拍攝照片，而經警拍攝之照片亦無擦撞痕跡等
      情，亦經證人林政翰於偵查中證述明確並有車號3396-EV
      號之車輛照片在卷可按（偵卷第50、32、33頁、本院卷第
      26、27頁）。參以，被告所駕駛白色豐田牌WISH型之自小
      客車，並非限量生產少有之車輛，一般道路上均可能目擊
      ，且亦未在車號3396-EV 號之車上發現有撞擊之痕跡可供
      比對，且被告自警詢、偵查乃至本院審理時均否認有知悉
      發生碰撞之情形（偵卷第5 、43頁；本院卷第46頁）。是
      亦無法僅依上揭告訴人乙○○、甲○○上揭證述，遽以認
      定被告所駕駛車號為3396 -EV號自小客車有於上揭時、地
      撞擊證人即告訴人乙○○、甲○○所騎乘之上揭機車倒地
      後逃逸。
五、綜上所述，由於車號F36-725 號重型機車以及車號3396-EV
    號小客車均未發現因兩車碰撞之凹痕或擦痕可資比對，而證
    人丙○○亦僅證述有車輛經過後，證人即告訴人乙○○、甲○○所騎乘機車倒地，但沒有看見碰撞情形，則無法僅依證
    人即告訴人乙○○、甲○○之證述，遽以認定被告所駕駛車
    號3396-EV 號小客車有在公訴意旨所載時、地有碰撞證人即
    告訴人乙○○所騎乘搭載證人即告訴人甲○○之車號F36-72
    5 號重型機車倒地之情形，自無從認定被告有何過失傷害之
    犯行。又既無法證明被告所駕駛3396-EV 號小客車有碰撞證
    人即告訴人乙○○、甲○○所騎乘機車肇事，自亦無法認定
    被告有肇事致人受傷而逃逸之犯行。是依公訴意旨所舉證據
    ，尚難認被告有何過失傷害、肇事逃逸犯行。此外，復查無
    其他積極證據足證被告有公訴人所指之犯行，依首揭法律意
    旨，既不能證明被告犯罪，自應為其無罪之諭知。
據上論斷，應依刑事訴訟法第301 條第1 項，判決如主文。
本案經檢察官朱俊銘到庭執行職務。
中    華    民    國    99    年    3     月    30    日
                      交通法庭  審判長法  官  王士珮
                                      法  官  楊明佳
                                      法  官  方鴻愷
以上正本證明與原本無異。
如不服本判決應於收受判決後10日內向本院提出上訴書狀，並應
敘述具體理由。其未敘述上訴理由者，應於上訴期間屆滿後20日
內向本院補提理由書（均須按他造當事人之人數附繕本）「切勿
逕送上級法院」。
                                      書記官  江怡萱
中    華    民    國    99    年    3     月    31    日

司法院資訊處製作；財團法人民間司法改革基金會備份。
